臺灣臺中地方法院刑事裁定
111年度撤緩字第81號
聲  請  人  臺灣臺中地方檢察署檢察官
受  刑  人  張孟毅






上列聲請人因受刑人幫助詐欺案件，聲請撤銷緩刑之宣告（111
年度執聲字第763號），本院裁定如下：
    主  文
張孟毅之緩刑宣告撤銷。
    理  由
一、聲請意旨略以：受刑人張孟毅因幫助詐欺案件，於民國106
    年5月25日經本院以105年度易字第989號判決判處有期徒刑3
    月，緩刑5年，並按如106年度中司調字第1960號調解程序筆
    錄內容履行即應支付被害人楊衛璜新臺幣（下同）40萬元（
    給付方式為：應自106年6月起，於每月15日前各給付5000元
    ），於106年6月29日確定在案。惟被害人具狀稱受刑人僅付
    款2次，請求撤銷緩刑等語，且經臺灣臺中地方檢察署合法
    通知，受刑人亦未到署說明，足認受刑人違反原判決所定負
    擔之情節應屬重大，無從認原緩刑之宣告得收其預期效果，
    自有執行刑罰之必要，已合於刑法第75條之1第1項第4款所
    定撤銷緩刑宣告之原因，爰依刑事訴訟法第476條規定，聲
    請將上述緩刑之宣告撤銷等語。
二、按緩刑宣告得斟酌情形，命犯罪行為人向被害人支付相當數
    額之財產或非財產上之損害賠償；受緩刑之宣告而違反第74
    條第2項第1款至第8款所定負擔情節重大者，足認原宣告之
    緩刑難收其預期效果，而有執行刑罰之必要者，得撤銷其宣
    告，刑法第74條第2項第3款、第75條之1第1項第4款分別定
    有明文。緩刑宣告是否得撤銷，除須符合刑法第75條之1第1
    項各款之要件外，本條並採裁量撤銷主義，賦予法院撤銷與
    否之權限，特於同條第1項規定實質要件為「足認原宣告之
    緩刑難收其預期效果，而有執行刑罰之必要」，供作審認之
    標準。又所謂違反第74條第2項第1款至第8款所定負擔「情
    節重大」者，當從受刑人自始是否真心願意接受緩刑所附之
    負擔，或於緩刑期間中是否顯有履行負擔之可能而隱匿或處
    分其財產、故意不履行、無正當事由拒絕履行或顯有逃匿之
    虞等情事而言，考量受刑人未履行條件情形，與被害人所受
    損害間，依比例原則綜合衡酌原宣告之緩刑是否難收其預期
    之效果，而確有執行刑罰之必要，資以決定該緩刑宣告是否
    應予撤銷，非謂受刑人一不履行即當然應撤銷緩刑。惟倘受
    刑人係因與被害人達成調解，並經法院以調解內容為緩刑之
    負擔，在被害人之立場，當以受刑人履行負擔為最主要之目
    的，且被害人若無法因受刑人履行緩刑負擔而受合理的清償
    ，受刑人卻仍得受到緩刑之利益，顯然不符合一般社會大眾
    之法律情感，得認係違反緩刑所定負擔情節重大。
三、經查：
(一)受刑人因幫助詐欺案件，於106年5月25日經本院以105年度
    易字第989號判決判處有期徒刑3月，緩刑5年，並應履行附
    件調解筆錄所載條件（即：受刑人應給付被害人40萬元，給
    付方法為自106年6月起，於每月15日前各給付5000元並匯入
    被害人帳戶，全部清償完畢為止），上開判決並於106年6月
    29日確定在案，有上開判決書及臺灣高等法院被告前案紀錄
    表在卷可考，堪予認定。
(二)上開判決確定後，經臺灣臺中地方檢察署於106年8月1日發
    文通知受刑人應依判決書所載事項履行。惟受刑人具狀稱：
    受刑人只付款2次，請求撤銷緩刑等語並提供存摺明細等資
    料（存摺明細有打星號註記分別為106年7月3日5000元、106
    年8月18日5000元）。該署並分別於111年1月14日、111年3
    月15日傳喚受刑人到署說明，受刑人均未到署表示意見等情
    ，有該署之通知公文、送達證書、陳報狀、公示送達公告、
    存摺明細及交易明細在卷可參，是受刑人未依緩刑所附條件
    賠償被害人乙情，亦堪認定。
(三)上開判決考量受刑人未曾因故意犯罪而受有期徒刑以上刑之
    宣告，符合刑法第74條第1項第1款規定之緩刑要件外，同時
    斟酌受刑人與被害人達成和解，乃判處受刑人有期徒刑3月
    ，同時諭知緩刑5年，並命受刑人應依判決附件和解筆錄所
    示內容履行損害賠償責任，而為附負擔之緩刑宣告等情，有
    上開判決附卷可按，足見該命受刑人向被害人支付損害賠償
    之負擔，乃上開判決諭知受刑人緩刑之重要負擔，此亦為受
    刑人所深知並接受之重要條件。然受刑人於上開判決確定後
    ，並未依緩刑所附條件如期償付賠償，而僅使被害人實際獲
    賠1萬元乙節，已如前述，又嗣後經本院電詢被害人，其稱
    受刑人已失聯，且受刑人迄今亦未向被害人清償任何餘款等
    情，亦有本院公務電話紀錄及前開調解筆錄約定入帳帳戶之
    交易明細等資料附卷可佐，是本院審酌命受刑人向被害人支
    付損害賠償為諭知緩刑之重要負擔，受刑人於判決確定後之
    履行情形，已難認受刑人可依上開判決所定緩刑條件如期履
    行，且難認被害人於受刑人緩刑期間內有受合理清償之可能
    ，故應認受刑人違反刑法第74條第2項第3款所定負擔之情節
    已屬重大，原宣告之緩刑已難收其預期效果，而有執行刑罰
    之必要。從而，檢察官認受刑人有刑法第75條之1第1項第4
    款所規定之情形，請求本院依法撤銷其前所受緩刑之宣告，
    尚非無據，應予准許，爰依刑法第75條之1第1項第4款規定
    ，撤銷其緩刑之宣告。
四、依刑事訴訟法第476條，裁定如主文。
中    華    民    國   111    年    4     月   18     日
                  刑事第二庭    法  官  王振佑
上正本證明與原本無異。
如不服本裁定，應於裁定送達後5日內向本院提出抗告狀。（應
附繕本）
                                書記官  王淑燕
　　　　　　　　　　　　　　　　
中　　華　　民　　國　　111 　年　　4 　　月　　18　　日